【裁判字號】    97,交聲,1224
【裁判日期】    970424
【裁判案由】    聲明異議
【裁判全文】
臺灣臺中地方法院交通事件裁定        97年度交聲字第1223號
原處分機關  交通部公路總局臺中區監理所
受 處分 人  甲○○
上列受處分人因違反道路交通管理處罰條例案件，對於交通部公
路總局臺中區監理所民國九十七年三月十七日所為之二件裁決（
中監違字第裁六○─ＺＤＢ○八九八五四、ＺＤＢ○九○五二七
號裁決書），聲明異議，本院裁定如下：
    主  文
異議駁回。
    理  由
一、原處分機關略以：受處分人甲○○，其所有之車號七Ｑ─四
    ○八三號自用小客車，於：(一)、民國（下同）九十六年十二
    月二十二日七時五十二分許，在國道一號公路南向二七六‧
    二公里處，因限速一○○公里，經科學儀器測得行速一三○
    公里，超速三十公里；(二)、九十六年十二月二十九日八時十
    七分許，在國道一號公路南向二七六‧二公里處，因限速一
    ○○公里，經科學儀器測得行速一一七公里，超速十七公里
    等違規事實，經國道公路警察局第四警察隊員警逕行舉發，
    受處分人於期限內到案提出申訴，該所遂於九十七年三月十
    七日以中監違字第裁六○─ＺＤＢ○八九八五四、ＺＤＢ○
    九○五二七號裁決書，裁處受處分人違反道路交通管理處罰
    條例第三十三條第一項、第六十三條第一項第一款規定，分
    別裁處罰鍰新臺幣（下同）三千五百元、三千元，並各記違
    規點數一點，逾期則依違反道路交通管理事件統一裁罰標準
    表及裁決書處罰主文裁處，於法並無不合等語。
二、本件受處分人甲○○異議意旨略以：自九十六年十二月二十
    二日起，因有要事南下，故陸續使用國道高速公路，惟因所
    駕車輛之速率表故障而不自知，致每上高速公路即因超速而
    受罰，因國道警察攔阻而方知車輛故障，即刻修復該速率表
    ；申訴理由非對公權力有所質疑，而是對超速情事混然不知
    ，對陸續受罰感到遺憾，請裁量本事件係屬無心之過，能從
    輕發落，爰聲明異議云云。
三、按汽車行駛高速公路而不遵守管制之規定者，處汽車駕駛人
    三千元以上六千元以下罰鍰；汽車行駛高速公路應依速限標
    誌指示；汽車駕駛人有第三十三條者，除依原條款處罰鍰外
    ，並予記違規點數一點。道路交通管理處罰條例第三十三條
    第一項、第六十三條第一項第一款及高速公路交通管制規則
    第五條第一項與違反道路交通管理事件統一裁罰標準表分別
    定有明文。又按汽車駕駛人之行為有下列情形之一，當場不
    能或不宜攔截製單舉發者，得逕行舉發：七、經以科學儀器
    取得證據資料證明其行為違規；第一項逕行舉發，應記明車
    輛牌照號碼、車型等可資辨明之資料，以汽車所有人為被通
    知人製單舉發；本條例之處罰，受舉發違反道路交通管理事
    件之受處罰人，認為受舉發之違規行為應歸責他人者，應於
    舉發違反道路交通管理事件通知單應到案日期前，檢附相關
    證據及應歸責人相關證明文件，向處罰機關告知應歸責人，
    處罰機關應即另行通知應歸責人到案依法處理；逾期未依規
    定辦理者，仍依本條例各該違反條款規定處罰；依本條例規
    定逕行舉發或同時併處罰其他人之案件，推定受逕行舉發人
    或該其他人有過失。道路交通管理處罰條例第七條之二及第
    八十五條亦有明定。
四、查本件受處分人甲○○，於上開時、地，其所有之車號七Ｑ
    ─四○八三號自用小客車，因在高速公路超速行駛之違規而
    遭原舉發機關之執勤員警逕行舉發之事實，非但為受處分人
    於異議狀所不爭執，並有原舉發機關之舉發違反道路交通管
    理事件通知單二紙、採證照片二張及違反道路交通管理事件
    裁決書二紙等在卷可稽。雖受處分人以上開情詞置辯，惟查
    ：該車分別於九十六年十二月二十二日、二十九日，在國道
    一號南向二七六‧二公里處，經執勤員警以電腦雷達自動照
    相測速器，測獲行速分別達一三○、一一七公里，依法掣填
    違規通知單逕行舉發，尚無不當；使用之電腦雷達自動照相
    測速器，於九十六年八月十六日由經濟部標準檢驗局檢驗合
    格（檢定合格單號碼：ＭＯＧＡ0000000Ａ，Ｂ，有
    效期限至九十七年八月三十一日），準確性勿庸置疑等情，
    此亦有原舉發機關九十七年二月十八日之函件在卷可憑，受
    處分人超速行駛之違規事實，係經執勤員警以雷達測速儀器
    所測得，乃以科學儀器取得之證據資料，依法本有證據能力
    ，足資證明受處分人超速行駛之違規情事，是受處分人該車
    確有前揭超速違規行駛之情形，要屬無疑。該處高速公路就
    小客車之行車速限既限定於時速一○○公里，受處分人該車
    時速確為一百十七、一百三十公里，已明顯違規超速三十、
    十七公里，依法自當接受裁罰。雖受處分人抗辯以該車速率
    表機械故障不知，屬無心之過，希從輕發落云云。然任何小
    客車皆應依照規定之速限標誌指示行駛，以維護高速公路之
    交通秩序與安全，此等交通安全基本知識本為高速公路用路
    人所知悉，況該車車齡已經超過十五年，車主或駕駛人理應
    已熟悉該車車況有無異常，更該隨時維持該車之良好狀況，
    以保護自己及其他用路人之安全。再者，依本條例規定逕行
    舉發之案件，本推定受逕行舉發人有過失，則該車所有人即
    受處分人，自不得以不知該車速率表故障而主張無過失而冀
    望減輕處罰。此外，本院經查亦無任何證據足資證明執勤員
    警有捏造事實、違法取締之情事，則執勤警員本其加強道路
    交通管理、維護交通秩序、確保交通安全職責所為之逕行舉
    發，自應受到合法、正確而真正之推定。受處分人指摘原舉
    發不當，尚屬無據。是受處分人於前述時、地，駕車而有超
    速之違規行為事實，應堪認定，從而，原處分機關據以援引
    上開規定，分別裁處罰鍰三千五百元、三千元，並各記違規
    點數一點，逾期則依裁決書處罰主文規定處罰，並無不當，
    本二件異議為無理由，應予駁回。
五、據上論斷，應依道路交通管理處罰條例第八十七條第二項、
    道路交通案件處理辦法第十九條之規定，裁定如主文。
中    華    民    國    97    年    4     月    24    日
                  交通法庭  法  官  張清洲
以上正本證明與原本無異。
如不服本裁定，應於送達後五日內，向本院提出抗告狀。
                            書記官  詹東益
中    華    民    國    97    年    4     月    24    日


司法院資訊處製作；財團法人民間司法改革基金會備份。
